【裁判字號】    99,上訴,1862
【裁判日期】    990929
【裁判案由】    違反毒品危害防制條例
【裁判全文】
臺灣高等法院臺中分院刑事判決        99年度上訴字第1862號
上  訴  人
即  被  告  甲○○
上列上訴人即被告因違反毒品危害防制條例案件，不服臺灣彰化
地方法院99年度訴字第924號中華民國99年8月16日第一審判決（
起訴案號：臺灣彰化地方法院檢察署99年度毒偵字第1148號），
提起上訴，本院判決如下：
    主  文
上訴駁回。
    理  由
一、依刑事訴訟法第350條、第361條、第362條、第367條規定，
    不服地方法院之第一審判決而上訴者，須提出上訴書狀，並
    應敘述具體理由，為上訴必備之程式；其所提出之書狀未敘
    述上訴理由，或僅曾以言詞陳述上訴理由者，均應於上訴期
    間屆滿後二十日內補提理由書於第一審法院。第一審法院經
    形式審查，認逾期未補提上訴理由者，應定期間先命補正；
    逾期未補正者，為上訴不合法律上之程式，應以裁定駁回。
    倘已提出上訴理由，但所提非屬具體理由者，則由第二審法
    院以上訴不合法律上之程式，判決駁回。而所謂具體理由，
    必係依據卷內既有訴訟資料或提出新事證，指摘或表明第一
    審判決有何採證認事、用法或量刑等足以影響判決本旨之不
    當或違法，而構成應予撤銷之具體事由，始克當之（例如：
    依憑證據法則具體指出所採證據何以不具證據能力，或依憑
    卷證資料，明確指出所為證據證明力之判斷如何違背經驗、
    論理法則）；倘僅泛言原判決認定事實錯誤、違背法令、量
    刑失之過重或輕縱，而未依上揭意旨指出具體事由，或形式
    上雖已指出具體事由，然該事由縱使屬實，亦不足以認為原
    判決有何不當或違法者（例如：對不具有調查必要性之證據
    ，法院未依聲請調查亦未說明理由，或援用證據不當，但除
    去該證據仍應為同一事實之認定），皆難謂係具體理由，俾
    與第二審上訴制度旨在請求第二審法院撤銷、變更第一審不
    當或違法之判決，以實現個案救濟之立法目的相契合，並節
    制濫行上訴（參最高法院97年度台上字第892號判決）。
二、本件上訴人即被告甲○○不服原審判決而提起上訴，其上訴
    意旨略以：原審未依刑法第57條之規定審酌伊之犯罪動機、
    家庭生活狀況及智識程度等項，實有未合。而伊年已40餘，
    迄仍單身未娶，學識經歷不佳，更無一技之長，致謀生不易
    ，與伊同居之年邁寡母陳金枝罹患巴金森氏症多年，四肢顫
    抖無力已不良於行，出入均需伊照料及接送，伊長兄顏福興
    一家四口，雖設籍與伊及伊母親同一戶內，然伊長兄顏福興
    心有餘力不足，伊不堪生活開銷之餘，始失慮再施用毒品，
    且本件量刑亦偏高云云。
三、按量刑輕重係屬事實審法院得依職權自由裁量之事項，苟已
    斟酌刑法第57條各款所列情狀而未逾越法定刑度，不得遽指
    為違法（參最高法院72年度台上字第6696號、75年度台上字
    第7033號判例要旨），且在同一犯罪事實與情節，如別無其
    他加重或減輕之原因，下級審量定之刑，亦無過重或失輕之
    不當情形，則上級審法院對下級審法院之職權行使，原則上
    應予尊重（參最高法院85年度臺上字第2446號判決）。
四、經查，本件被告所犯毒品危害防制條例第10條第1項、第2項
    之施用第一級及第二級毒品罪，其法定刑分別為「6月以上5
    年以下有期徒刑」及「3年以下有期徒刑」，且被告於民
    國82年間，因違反肅清煙毒條例案件，經臺灣臺北地方法院
    83年度訴字第242號案判處有期徒刑3年2月確定，於83年
    間因違反肅清煙毒條例案件及麻醉藥品管理條例案件，經臺
    灣臺中地方法院83年度訴字第3903案分別判處有期徒刑3年4
    月、6月，定應執行刑為有期徒刑3年6月確定，於86年間
    因違反肅清煙毒條例案件及麻醉藥品管理條例案件，經臺灣
    彰化地方法院86年度訴字第691號案分別判處有期徒刑3年5
    月、7月，定應執行刑為有期徒刑3年7月確定，於87年間
    因施用毒品案件，經裁定送觀察、勒戒後，認無繼續施用毒
    品之傾向，經臺灣臺中地方法院檢察署檢察官為不起訴處分
    ，於87年間因持有第一級毒品罪，經臺灣臺中地方法院87
    年度訴字第1753號案判處有期徒刑1年2月確定，於94年間
    因施用毒品案件，經裁定送觀察勒戒後，認有繼續施用毒品
    傾向，再經裁定令入戒治處所施以強制戒治，迄96年2月26
    日執行完畢，於95年間因搶奪罪、贓物罪，經臺灣臺中地
    方法院95年度訴字第988號案及本院95年度上易字第1172號
    案分別判處有期徒刑9月、8月，定應執行刑為有期徒刑1年4
    月確定，目前因販賣第一級毒品等案件，經臺灣彰化地方
    法院99年度偵字第8098、8101號案起訴（以上參臺灣高等法
    院被告前案紀錄表）。足見被告一再施用毒品，悔意不堅，
    且素行不良，並因構成累犯，本件施用第一級及第二級毒品
    罪均須依刑法第47條第1項之規定加重其刑。原審對構成累
    犯之被告，依刑法第47條第1項之規定，就所犯二罪均加重
    其刑後，依刑法第57條規定審酌「被告前曾有施用毒品、贓
    物、搶奪等之犯罪記錄，品行難謂良好，其並曾因施用毒品
    ，經送觀察、勒戒及強制戒治後，猶不知悔改，再施用毒品
    不輟，此不僅戕害自身健康，更辜負國家將之視為病人，並
    施以長時間之戒治處遇之苦心，非加以長期與社會隔離之處
    分，實無以促其在誘惑四起之社會中，萌生戒除毒癮之決心
    與勇氣，另考量施用毒品行為對他人權益之侵害仍屬有限，
    且被告已於警詢、偵查及本院行準備程序與審理時均坦承犯
    行，暨其犯罪動機、目的、手段及其智識程度、生活狀況」
    等情，量處被告施用第一級毒品部分有期徒刑1年2月，施用
    第二級毒品部分有期徒刑6月，並定應執行刑為有期徒刑1年
    6月。足徵原審判決量刑已斟酌刑法第57條各款所列情狀而
    未逾越法定刑度。又被告明知自己學經歷不佳，賺錢不易，
    經濟困難，且有罹病老母需其照料接送，竟不思振作正當營
    生，仍自甘受制於毒品，不僅花費錢財，戕害自己身體健康
    ，致可能因此而無力照顧母親，更令原本之困境雪上加霜，
    復以此理由要求輕判，豈不黑白不分，是非顛倒。本件被告
    上訴請求給予輕判，卻未提出任何具體事證指摘原審判決有
    何違法或不當之情形，顯屬上訴未敘述具體理由。依上揭說
    明，應認被告之上訴違背法律上之程式。爰依刑事訴訟法第
    372條之規定，不經言詞辯論，逕以判決駁回之。
五、應依刑事訴訟法第367條前段、第372條，判決如主文。
中    華    民    國    99    年    9     月    29    日
            刑事第七庭    審判長法  官  林  榮  龍
                                法  官  王  義  閔
                                法  官  李  秋  娟
以上正本證明與原本無異。
施用第一級毒品部分如不服本判決應於收受送達後十日內向本院
提出上訴書狀，其未敘述上訴理由者，並得於提起上訴後十日內
向本院補提理由書狀（均須按他造當事人之人數附繕本）「切勿
逕送上級法院」。其餘不得上訴。
                                書記官  詹  錫  朋
中    華    民    國    99    年    9     月    29    日

司法院資訊處製作；財團法人民間司法改革基金會備份。
